臺灣臺中地方法院民事裁定　　　　　　100年度重訴字第187號
原　　　告　天干工業股份有限公司
法定代理人　陳錦聰
訴訟代理人　蔡得謙律師
　　　　　　劉至芳律師
被　　　告　台灣菸酒股份有限公司
法定代理人　徐安旋
訴訟代理人　楊正評律師
上列當事人間請求給付價金等事件，本院裁定如下：
    主    文
本件移送臺灣臺北地方法院。
    理    由
一、按訴訟之全部或一部，法院認為無管轄權者，依原告聲請或
    依職權以裁定移送其管轄法院，民事訴訟法第28條第1項定
    有明文。
二、本件被告台灣菸酒股份有限公司之主營業所設在台北市○○
    區○○路1段4號1樓，依民事訴訟法第2條第2項規定，應由
    被告公司主營業所所在地之臺灣臺北地方法院管轄，始為適
    法。至原告起訴時雖以其提出「『多容量罐裝包裝機及附屬
    設備』財物採購契約」(下稱系爭契約)第18條「爭議處理」
    (四)已明文約定：「本契約以中華民國法律為準據法，並以
    『機關所在地』之地方法院為第一審管轄法院」，且系爭契
    約之招標機關為設在台中市之烏日啤酒廠，故本院為兩造合
    意之第一審管轄法院云云(參見起訴狀第3頁程序事項貳)，
    然為被告所否認【參見民國(下同)100年6月2日筆錄】，而
    依原告提出之系爭契約內容可知，招標機關為被告公司所屬
    之分支機構即烏日啤酒廠，而烏日啤酒廠對被告公司而言，
    乃對外獨立之分支機構，設有代表人(廠長)，有獨立之機關
    圖記，並得對外為法律行為，依我國現行有效之判例見解，
    烏日啤酒廠自具有民事訴訟之當事人能力甚明。原告於97年
    7月1日與烏日啤酒廠簽訂系爭契約時，其主觀上當然認定烏
    日啤酒廠具有民事訴訟之當事人能力，且為系爭契約之締約
    主體，故被告公司即使居於烏日啤酒廠之總公司地位，但就
    系爭契約之形式及實質而言，締約及履行契約義務者均為烏
    日啤酒廠，烏日啤酒廠在客觀上亦非欠缺履約能力，原告公
    司倘以烏日啤酒廠為被告，始符系爭契約之目的及精神。詎
    原告仍堅持以被告公司為起訴對象，請求被告公司履行系爭
    契約給付價金，而不同意變更被告當事人名義為被告公司所
    屬之烏日啤酒廠(參見上開筆錄第3頁)，本院審酌被告公司
    在臺灣地區各地設有多處分支機構(含酒廠、分公司等)，各
    分支機構就處理業務範圍之事項涉訟時，原本即得以分支機
    構名義起訴及應訴，方能符合訴訟經濟原則，及減少總公司
    與分支機構間文書往返之促進訴訟精神，故被告公司既非系
    爭契約之締約主體，系爭契約第18條有關合意管轄之約定，
    對被告公司自不生拘束力。從而原告既以非締約主體之被告
    公司為起訴對象，有關本件訴訟之管轄問題自應回歸前揭民
    事訴訟法第2條第2項規定，即以被告公司主營業所所在地之
    臺灣臺北地方法院為管轄法院，始為妥適。玆原告向無管轄
    權之本院起訴，顯係違誤，爰依職權將本件移送臺灣臺北地
    方法院。
三、又原告固援引最高法院66年台上字第3470號判例意旨(參見
    原證13)作為以被告公司為起訴對象之適法依據，然該則判
    例意旨係針對關於分公司業務範圍內之事項，倘以總公司名
    義起訴，不生當事人不適格之問題，此與本件被告係提出管
    轄抗辯顯屬二事，故上開判例意旨就本件訴訟尚無當然適用
    之餘地，附此敘明。
四、依首開法條裁定如主文。
中    華    民    國   100    年    6     月    3     日
                  民事第三庭    法  官  林金灶
以上正本係照原本作成。
如不服本裁定，應於送達後10日內向本院提出抗告狀，並繳納抗
告裁判費新台幣1,000元。
中    華    民    國   100    年    6     月    3     日
                                書記官  李國敬